臺灣宜蘭地方法院民事簡易判決
                                    110年度宜簡字第285號
原      告  陳建宏  
訴訟代理人  劉安桓律師                    
被      告  林政毅  
訴訟代理人  游光德律師                    
上列當事人間確認本票債權不存在事件，本院於民國111年8月18
日言詞辯論終結，判決如下：
    主  文
確認被告持有如附表編號1至33所示之本票，對原告於超過新臺
幣1,699,300元及自民國110年1月1日起至民國110年7月19日止，
按週年利率20％計算之利息，另自民國110年7月20日起至清償日
止，按週年利率16％計算之利息部分，對原告之本票債權不存在
。
原告其餘之訴駁回。
訴訟費用由被告負擔百分之四十七，餘由原告負擔。
    事實及理由
一、按確認法律關係成立或不成立之訴，非原告有即受確認判決
    之法律上利益者，不得提起之，民事訴訟法第247條前段定
    有明文，該條所謂即受確認判決之法律上利益，係指因法律
    關係之存否不明確，致原告在私法上之地位有受侵害之危險
    ，而此項危險得以對於被告之確認判決除去之者而言。本件
    被告就其執有原告所簽發如附表所示之本票共計33紙（下合
    稱系爭本票），聲請本院以110年度司票字第372號民事裁定
    准予強制執行，原告則否認系爭本票債權存在，顯然兩造就
    本件本票債權存在與否已發生爭執，如不訴請確認，原告在
    私法上之地位將有受侵害之危險，參諸首開說明，原告提起
    本件確認之訴以排除此項危險，於法有據，合先敘明。
二、原告起訴主張：原告於民國108年4月起至109年4月止，向被
    告合計借款新臺幣（下同）157萬元，並簽發系爭本票為擔
    保，並於該期間支付利息230,900元予被告。嗣於109年5月
    至12月底間，陸續以現金991,300元及轉帳730,600元向被告
    共計清償本金1,470,700元及該期間利息251,200元，是原告
    業已清償本金1,470,700元，除尚積欠被告99,300元外，原
    告簽發之系爭本票債務已因清償而不存在，被告自不得據系
    爭本票對原告為全部請求，爰依票據法及民事訴訟法第247
    條提起本件訴訟等語。並聲明：確認被告持有系爭本票，被
    告對於原告之票據債權於超過99,300元及自110年5月27日起
    至清償日止，按週年利率百分之6計算利息之票據債權不存
    在。
三、被告則以：因原告向被告稱其有獨到優質投資機會，並保證
    每30天提供所投資本金之15％作為投資報酬，而於108年4月1
    5日起至109年4月25日止，陸續交付314萬元現金予原告，並
    由原告簽發本票並簽訂投資借據，又兩造因認由原告前往被
    告家中現場簽訂投資借據過於繁瑣，而於108年12月18日起
    至109年4月25日，未另行簽訂投資借據，惟仍維持由被告於
    家中當場交付現金予原告收執，並由原告簽發本票作為交付
    投資款項證明之模式。詎料，原告迄110年12月止，僅匯款7
    30,600元，扣除原告應給付投資收益共計12,544,500元，尚
    積欠被告11,813,900元之投資收益及314萬元之投資本金等
    語。並聲明：原告之訴駁回。
四、得心證之理由：
（一）按當事人主張有利於己之事實者，就其事實有舉證之責任
      。民事訴訟法第277條前段定有明文。又按確認法律關係
      不存在之訴，如被告主張其法律關係存在時，應由被告負
      舉證責任（最高法院42年台上字第170號判例參照）。復
      按，本票固為無因證券，票據債務人不得以自己與發票人
      或執票人前手間所存在之抗辯事由，對抗執票人。然發票
      人非不得以自己與執票人間所存之抗辯事由對抗執票人，
      此觀票據法第13條上段之反面解釋而自明。又如發票人一
      旦提出其基礎原因關係不存在之對人抗辯，執票人自應就
      該基礎原因關係存在之積極事實，負舉證責任（最高法院
      81年度台上字第879號判決要旨參照）。本件系爭本票係
      屬真正，且兩造為直接前後手關係，為兩造所不爭執，而
      原告主張系爭本票為消費借貸關係，既為被告所否認，並
      主張兩造間有投資之債權債務關係之事實，自應由被告即
      執票人就此負舉證責任，先予指明。
（二）第按消費借貸者，謂當事人一方移轉金錢或其他代替物之
      所有權於他方，而約定他方以種類、品質、數量相同之物
      返還之契約，民法第473條第1項訂有明文。經查，本件原
      告主張其簽發系爭本票交付被告，係擔保兩造間之借款債
      權，惟此情為被告所爭執，認其交付予原告之款項係為投
      資關係，並提出投資借據為證（見本院卷第136至159頁）
      。而查，依兩造間之投資借據所示，可知原告雖係以投資
      生意周轉之名義，向被告取得資金，並保證獲利，且約定
      由原告給付投資紅利，然觀諸兩造約定所謂之投資條件，
      均係原告依被告交付之金額，按每30天為一期，給付15％
      之紅利，可見被告交付原告之上開款項，均享有固定利率
      之利息，又被告亦不否認期滿時可取回全額之投資款項（
      見本院卷第212頁），並不因原告所經營事業之盈虧而不
      同，故兩造間就系爭本票所擔保之債權債務關係，顯非投
      資關係。再參以兩造於被告交付與本票相關款項時之約定
      條件，足見原告係以金錢使用為目的，而使用被告所交付
      之款項，並給付被告一定利率之利息，兩造所成立者，應
      屬民法第473條之消費借貸法律關係，故被告上開所辯，
      尚非可採。是兩造間雖曾就附表編號1至24所示之本票金
      額另立投資借據，惟該投資借據並無法證明兩造間有投資
      關係。至證人即被告配偶張淑祺於本院審理時雖稱略以：
      被告有投資開設檳榔攤及原告岳父的鐵工廠，兩造討論投
      資事宜時，伊有時候有參與，有時候沒有，參與次數約大
      約1、2次。當時沒有談到各負盈虧，只有說到會獲利等語
      （見本院卷第174至176頁），然既謂之投資，即不可能毫
      無風險存在，兩造對於投資之內容，焉有可能僅提及獲利
      ，而未論即虧損，是證人張淑祺所述，已難認為實在，且
      證人張淑祺為被告之配偶，其所為上開有關於兩造間有投
      資關係之證述，顯有迴護被告之高度可能，自難單憑證人
      張淑祺之上開證述而逕為有利被告之認定。此外，被告就
      其此部分之抗辯均未能再舉證以實其說，是堪認原告主張
      其簽發系爭本票之原因關係均為消費借貸，應為可採。
（三）再按消費借貸係要物契約，除當事人有約定一方移轉金錢
      或其他代替物之所有權於他方，由他方以種類品質數量相
      同之物返還之合意外，並須將金錢或其他代替物實際交付
      借用人，始為成立，如對於交付之事實有爭執，自應由主
      張已交付借款之貸與人負舉證責任（最高法院90年度臺上
      字第8號判決意旨參照）。原告雖另主張其實際僅取得系
      爭本票票面金額一半款項云云。然觀以投資借據除記載之
      金額不同外，其上均有記載「本人陳建宏（即原告）向林
      政毅（即被告）拿一筆（金額）萬元現金，投資本人陳建
      宏生意周轉，並向林政毅保證一定獲利，而且每30天會給
      予林政毅紅利15％」之文字，是其上既均已明確記載原告
      自被告處所取得之金額，堪認被告交付予原告之款項即應
      如投資借據及附表票面金額欄所示無誤。況被告為成年之
      人，且於本院審理時陳稱其識字且學歷為國中等語（見本
      院卷第127頁），得徵其應知悉相關私文書在訴訟上之證
      明作用及利害關係，若其僅收受投資借據或系爭本票上所
      記載之一半金額，焉有隨意認列債務為投資借據或系爭本
      票所示金額之全額之理？原告上開主張顯與常情有違，尚
      難憑採。至證人即原告前配偶黃雅筑雖證稱原告自被告處
      所取得之實際金額都是只有如附表所示本票票面金額之一
      半等語（見本院卷第192至200頁），然證人黃雅筑為原告
      之前配偶，復曾於日期為108年5月7日之投資借據借款人
      處簽名（見本院卷第141頁），與原告為共同借款人，並
      在附表編號3所示票面金額為40萬元之該紙本票後背書，
      得見其對於前開票據債務顯與原告利害相同，其所為之證
      詞自難期真正。是被告辯稱其交付予原告之款項為如附表
      編號1至33票面金額欄所示等情，應堪採信。
（四）而原告主張其就兩造間之消費借貸關係，已清償本金1,47
      0,700元及利息482,100元，共計1,952,800元等情，業據
      提出存款交易明細及通訊軟體對話紀錄為證（見本院卷第
      25至80頁、第81至98頁），被告雖不否認有收受730,600
      元之匯款，惟仍辯稱此為投資紅利云云。然系爭本票之原
      因關係為消費借貸乙節，既據本院認定如前，則原告主張
      前開匯款金額係為清償兩造間之消費借貸款項，即屬有據
      。又被告於本院行當事人訊問時陳稱原告實際交付之獲利
      金額有超過50萬元，大概有拿到1、200萬元等語（見本院
      卷第180頁），是互核被告此部分所述，堪認與原告主張
      含本金及利息共計已清償1,952,800元之金額大致相符，
      被告猶否認原告已清償前開款項，自無可信。　　
（五）次按約定利率，超過週年百分之20者，債權人對於超部分
      之利息，無請求權，110年1月20日公布修正前民法第205
      條定有明文。而110年1月20日公布、110年7月20日施行之
      民法第205條、民法債編施行法第10條之1則規定，約定利
      率，超過週年百分之16者，超過部分之約定，無效；修正
      之民法第205條之規定，於民法債編修正施行前約定，而
      於修正施行後發生之利息債務，亦適用之。又所謂應先抵
      充之利息，係僅指未超過法定利率限制之利息而言，至超
      過法定利率限制之利息，民法第205條既規定債權人無請
      求權，自難謂包含在內，亦不得執該規定，謂債務人就其
      約定超過法定利率限制之利息，已為任意給付（最高法院
      108年度台上字第585號判決意旨參照）。兩造約定原告每
      30日應給付15％之利息，依此換算年息即為180％(計算式為
      ：15％×12＝180％)，已逾修正前民法第205條所定最高利率
      年息20％上限，就約定利率超過週年利率20％部分，原告係
      依被告之要求每月給付利息，依前開說明，尚難認原告就
      超過週年利率20％部分係任意給付，故兩造約定利率最高
      應為年息20％，超過部分無效。
（六）再按清償人所提出之給付，應先抵充費用，次充利息，次
      充原本，民法第323條前段亦有明定。因兩造就借款並未
      約定抵充順序，原告已返還之款項，依民法第323條所定
      順序，即應先充利息，後充原本。而原告自承就本件之借
      款業已給付自108年4月起至109年12月底之利息482,100元
      ，其餘之1,470,700元則應抵充本金，又兩造間之借款金
      額為314萬元，是以，原告尚積欠被告之借款本金為1,669
      ,300元（計算式為：3,140,000元-1,470,700元＝1,669,30
      0元），及自110年1月1日起至110年7月19日止，按週年利
      率20％計算之利息，另自110年7月20日起至清償日止，按
      週年利率16％計算之利息，逾此範圍，被告對原告之系爭
      本票債權不存在。　　
五、綜上所述，原告請求確認被告持有原告所簽發如附表所示本
    票，於超過1,669,300元及自110年1月1日起至110年7月19日
    止，按週年利率20％計算之利息，另自110年7月20日起至清
    償日止，按週年利率16％計算之利息部分，對原告之本票債
    權不存在，為有理由，應予准許，原告逾此範圍之主張，則
    無理由，應予駁回。　
六、本件事證已臻明確，兩造其餘攻擊防禦方法及所提證據，經
    核與本件判斷結果不生影響，爰不逐一論駁，附此敘明。
七、訴訟費用負擔之依據：民事訴訟法第79條。
中　　華　　民　　國　　111 　年　　9 　　月　   8　　日
    　　　　　　　臺灣宜蘭地方法院宜蘭簡易庭
                                  法　官　許婉芳
以上為正本係照原本作成。
如不服本判決，應於送達後20日內，向本院提出上訴狀並表明上
訴理由，如於本判決宣示後送達前提起上訴者，應於判決送達後
20日內補提上訴理由書（須附繕本）。
如委任律師提起上訴者，應一併繳納上訴審裁判費。
中　　華　　民　　國　　111 　年　　9 　　月　　12　　日
　　　　　　　　　　　　　　　　　書記官  鄒明家
附表：　　
編號 發票日 票面金額 （新臺幣） 到期日 票據號碼 1 108年4月26日 200,000元 108年5月26日 441589 2 108年4月30日 40,000元 108年5月30日 238666 3 108年5月7日 400,000元 108年6月7日 432158 4 108年4月15日 120,000元 108年5月15日 238660 5 108年4月21日 30,000元 108年5月21日 441585 6 108年4月24日 60,000元 108年5月24日 238662 7 108年5月29日 100,000元 108年6月29日 441595 8 108年6月10日 200,000元 108年7月10日 439807 9 108年7月15日 300,000元 108年7月15日 432163 10 108年7月22日 100,000元  432165 11 108年9月13日 150,000元 110年5月27日 354092 12 108年10月5日 100,000元 110年5月27日 0000000 13 108年10月10日 50,000元 110年5月27日 0000000 14 108年10月11日 80,000元 110年5月27日 0000000 15 108年10月15日 50,000元 110年5月27日 0000000 16 108年10月17日 50,000元 110年5月27日 0000000 17 108年10月23日 50,000元 110年5月27日 0000000 18 108年11月1日 50,000元 110年5月27日 354096 19 108年11月3日 100,000元 110年5月27日 354097 20 108年11月4日 100,000元 110年5月27日 354099 21 108年11月17日 90,000元 110年5月27日 354073 22 108年11月20日 50,000元 110年5月27日 354074 23 108年11月27日 50,000元 110年5月27日 0000000 24 108年12月14日 70,000元 110年5月27日 0000000 25 108年12月18日 40,000元 110年5月27日 0000000 26 108年12月28日 50,000元 110年5月27日 0000000 27 109年1月6日 30,000元 110年5月27日 0000000 28 109年2月11日 50,000元 110年5月27日 0000000 29 109年3月9日 100,000元 110年5月27日 0000000 30 109年3月11日 50,000元 110年5月27日 0000000 31 109年3月18日 80,000元 110年5月27日 0000000 32 109年4月21日 100,000元 110年5月27日 539992 33 109年4月25日 50,000元 110年5月27日 0000000